【裁判字號】    99,上訴,1096
【裁判日期】    990329
【裁判案由】    毒品危害防制條例
【裁判全文】
臺灣高等法院刑事判決                99年度上訴字第1096號
上  訴  人
即  被  告  甲○○
上列上訴人因違反毒品危害防制條例案件，不服臺灣板橋地方法
院98年度訴字第4627號，中華民國99年2 月10日第一審判決（起
訴案號：臺灣板橋地方法院檢察署98年度毒偵字第8650號），提
起上訴，本院判決如下：
    主  文
上訴駁回。
    理  由
一、按刑事訴訟法第350條、第361條、第362條、第367條規定，
    不服地方法院之第一審判決而上訴者，須提出上訴書狀，並
    應敘述具體理由，為上訴必備之程式；其所提出之書狀未敘
    述上訴理由，或僅曾以言詞陳述上訴理由者，均應於上訴期
    間屆滿後20日內補提理由書於第一審法院。第一審法院經形
    式審查，認逾期未補提上訴理由者，應定期間先命補正；逾
    期未補正者，為上訴不合法律上之程式，應以裁定駁回。倘
    已提出上訴理由，但所提非屬具體理由者，則由第二審法院
    以上訴不合法律上之程式，判決駁回。而所謂具體理由，必
    係依據卷內既有訴訟資料或提出新事實或新證據，指摘或表
    明第一審判決有何採證認事、用法或量刑等足以影響判決本
    旨之不當或違法，而構成應予撤銷之具體事由，始克當之（
    例如：依憑證據法則具體指出所採證據何以不具證據能力，
    或依憑卷證資料，明確指出所為證據證明力之判斷如何違背
    經驗、論理法則）；倘僅泛言原判決認定事實錯誤、違背法
    令、量刑失之過重或輕縱，而未依上揭意旨指出具體事由，
    自難謂係具體理由，俾與第二審上訴制度旨在請求第二審法
    院撤銷、變更第一審不當或違法之判決，以實現個案救濟之
    立法目的相契合，並節制濫行上訴。至上訴理由書雖指摘原
    判決有刑事訴訟法第379 條某幾款之違背法令情形，但核其
    所述事實，與各該款之違法情形無一符合時，（例如當事人
    或辯護人在原審並未聲請調查某證據，竟指摘其未予調查該
    證據。又如誤以在訴訟上其他主張為上訴事項，而指原審未
    予判決。又如指原判決不載未予諭知緩刑之理由為理由不備
    之類），仍不能認為其上訴已合法律上之程式（最高法院71
    年度第3次刑事庭會議決議一參照）。
二、查本件上訴人即被告甲○○於原審陳明住居於臺北縣中和市
    ○○路226巷3弄2號及同縣土城市○○路96巷10號1樓，而原
    審亦於民國99年2 月22日送達判決正本於上開住居所，並由
    被告本人親收，惟因被告係於同日上午11時許，在臺北縣中
    和市○○路226巷3弄2 號住所先收受原判決正本，而其於同
    縣土城市○○路96巷10號1樓居所處，則係至同日下午4時許
    ，始行收受，有送達證書及公務電話紀錄在卷可稽。是原判
    決既已先行送達於被告在臺北縣中和市○○路226巷3弄2 號
    住所，則有關上訴之法定期間計算即應扣除在途期間2 日，
    即計至99年3月6日號始告屆滿。因此，被告於99年3月5日提
    起本件上訴，未逾十日之不變上訴期間，合先敘明。
三、查本件被告上訴意旨略以：毒品危害防制條例修正後，已將
    吸食毒品之行為，定位為病患處理，且被告於涉及本案前，
    即自費向行政院衛生署所指定之醫療機構（臺北市立聯合醫
    院昆明院區）以服用美沙冬替代療法治療，符合毒品危害防
    制條例第21條之規定，檢察官原應給予被告緩起訴處分，為
    何本件未能裁定緩起訴處分，及給予被告自新之機會云云。
    惟被告於民國98年10月23日下午某時許，因施用第一級毒品
    海洛因之行為，經原審量處有期徒刑八月，並就如何量定其
    宣告刑之理由，已經敘明審酌被告之素行、再犯施用毒品情
    節、所生危害及犯罪後坦承之態度等一切情狀，並於法定刑
    度之內，予以量定，客觀上並無明顯濫權之情形。又按毒品
    危害防制條例第21條規定，犯施用第一級毒品、第二級毒品
    之罪應由檢察官為不起訴之處分者，係以被告於犯罪未發覺
    前，自動向行政院衛生署指定之醫療機構請求治療為限。此
    條文係鼓勵施用毒品者，在未被查獲前，主動向醫療機構請
    求治療，倘於治療中被查獲者，應由檢察官為不起訴之處分
    ，乃對於施用毒品者於請求治療「前」之施用行為予以寬典
    ，並非凡在治療中又繼續施用之行為，均有此條文之適用，
    否則自動治療將成為繼續施用毒品者之護身符，恐失鼓勵主
    動治療之美意。被告雖提出臺北市立聯合醫院昆明院區診斷
    證明書，記載被告自97年12月16日起持續於該院接受美沙冬
    治療，至今，均有規則出席，且繼續治療等情，然被告於原
    審供承：其係於98年10月23日下午，在同縣土城市○○路96
    巷10號1 樓住處，以針筒注射之方式施用第一級毒品海洛因
    等語，有準備程序筆錄及審判筆錄在卷可考。故被告施用第
    一級級毒品犯行顯在上開治療期間內，自與上揭毒品危害防
    制條例規定應由檢察官為不起訴處分或緩起訴處分之要件未
    符。是依卷證資料，被告上訴意旨所指摘之原判決違法情形
    ，顯不存在。被告置原判決上開論述於不顧，徒以原審得於
    職權範圍內得為酌定之事項，而指摘原判決量刑過重，自難
    認已依據卷內既有訴訟資料或提出新事證，指摘或表明第一
    審判決有何採證認事、用法或量刑等足以影響判決本旨之不
    當或違法，而構成應予撤銷之具體事由。是被告上訴，未以
    書狀敘述具體理由，應認其上訴為不合法律上之程式，爰不
    經言詞辯論，予以駁回。
四、據上論斷，應依刑事訴訟法第367條前段、第372條，判決如
    主文。
中    華    民    國    99    年    3     月    29    日
            刑事第二十一庭審判長法  官  蔡聰明
                                法  官  趙文
                                法  官  楊力進
以上正本證明與原本無異。
如不服本判決，應於收受送達後十日內向本院提出上訴書狀，其
未敘述上訴之理由者並得於提起上訴後十日內向本院補提理由書
（均須按他造當事人之人數附繕本）「切勿逕送上級法院」。
                                書記官  楊麗娟
中    華    民    國    99    年    3    月     30    日

司法院資訊處製作；財團法人民間司法改革基金會備份。
